最高法院刑事判決　　　　　　九十六年度台上字第四三０一號
上　訴　人　甲○○
選任辯護人　蘇建榮律師
上　訴　人　乙○○
選任辯護人　邱聰安律師
上列上訴人等因違反公職人員選舉罷免法案件，不服台灣高等法
院花蓮分院中華民國九十六年六月一日第二審判決（九十六年度
選上訴字第一號，起訴案號：台灣台東地方法院檢察署九十五年
度選偵字第五三、六０號），提起上訴，本院判決如下：
    主  文
原判決撤銷，發回台灣高等法院花蓮分院。
    理  由
本件原判決認定上訴人甲○○為台東縣第十八屆村里長選舉，台
東縣大武鄉尚武村村長選舉候選人，上訴人乙○○為甲○○之同
居人；甲○○、乙○○為求甲○○得以順利當選，共同基於對有
投票權之人交付賄賂而約定投票權為一定行使之概括犯意聯絡，
先於民國九十五年五月中旬某日晚間六時許，在台東縣大武鄉○
○村○○路八號甲○○住處，共同交付現金新台幣（下同）一千
元予陳志，要求陳志投票支持甲○○；繼於同年月二十二日
某時，亦在上址，由甲○○交付現金三千元予高進天，要求高進
天投票支持甲○○；復於同年六月五日下午四時許，在台東縣大
武鄉○○村○○路十二之一號張攸如住處，由甲○○、乙○○共
同交付現金一千元予張攸如，要求張攸如投票支持甲○○；嗣於
同年六月七日晚間十時三十分許，檢察官因接獲檢舉，持搜索票
搜索甲○○上開住處，始查知上情等情。因認第一審判決論甲○
○、乙○○共同連續對於有投票權之人交付賄賂，而約其投票權
為一定之行使罪；甲○○處有期徒刑年陸月，褫奪公權年；
乙○○處有期徒刑年貳月，褫奪公權年；為無不合，予以維
持，駁回甲○○、乙○○在第二審之上訴；固非無見。
惟查：(一)、有罪判決書之事實認定，為適用法令之準據，法院應
將與論罪科刑有關之事項，翔實記載，然後於理由內逐一說明其
憑以認定之證據，並使事實認定與理由說明，互相適合，方為合
法；倘若事實認定與理由說明，不相一致，或事實、理由欄內之
記載，前後齟齬，按諸刑事訴訟法第三百七十九條第十四款後段
規定，均屬判決理由矛盾之當然違背法令。又投票行賄罪之客體
有二種，一為賄賂，一為不正利益。所謂「賄賂」係指金錢或得
以金錢計算之財物；「不正利益」則指賄賂以外，足以供人需要
或滿足人之慾望，一切有形無形之利益而言。原判決事實欄認定
甲○○、乙○○為求甲○○得以順利當選，共同基於對有投票權
之人交付賄賂而約定投票權為一定行使之概括犯意聯絡，先後於
九十五年五月中旬某日晚間六時許、同年月二十二日某時及同年
六月五日下午四時許，分別在上址共同交付現金一千元予陳志
、交付現金三千元予高進天及交付現金一千元予張攸如，均要求
陳志、高進天及張攸如投票支持甲○○等情；其二人所交付者
均為現金，依上說明，均屬賄賂；乃原判決理由或謂甲○○、乙
○○所交付者均為賄賂（見原判決正本第十一頁第一、二行）；
或謂甲○○、乙○○所交付者均為不正利益（見原判決正本第八
頁末起第二行、第十頁末起第九行）；其事實與理由及前後理由
顯相矛盾。(二)、判決不載理由者當然為違背法令，所謂判決不載
理由，係指依法應記載於判決理由內之事項不予記載，或記載不
完備者而言，此為刑事訴訟法第三百七十九條第十四款上段之當
然解釋。又公職人員選舉罷免法第九十條之一第一項之賄選罪，
以對於有投票權之人，行求、期約或交付賄賂或其他不正利益，
而約其不行使投票權或為一定之行使者為構成要件；原判決事實
欄認定甲○○、乙○○為求甲○○得以順利當選，先後對於有投
票權人陳志、高進天及張攸如交付賄賂而約定其等投票權為一
定之行使等情；但陳志、高進天及張攸如是否均為有投票權人
，未據於理由內說明其憑據及認定之理由，亦有認定事實不憑證
據及理由不備之違背法令。甲○○、乙○○上訴意旨雖未指摘及
此，但為本院得依職權調查之事項，應認有撤銷原判決發回更審
之原因。至原判決不另為諭知無罪部分，檢察官起訴書認為此部
分與原判決論罪部分有行為時連續犯之裁判上一罪關係，基於審
判不可分原則，應併予撤銷發回，附此敘明。
據上論結，應依刑事訴訟法第三百九十七條、第四百零一條，判
決如主文。
中　　華　　民　　國　九十六　年　　八　　月　　九　　日
                      最高法院刑事第十一庭
                          審判長法官  林　永　茂
                                法官  洪　文　章
                                法官  蘇　振　堂
                                法官  蕭　仰　歸
                                法官  花　滿　堂
      本件正本證明與原本無異
                                      書  記  官
中　　華　　民　　國　九十六　年　　八　　月   十五   日
                                                H
